【裁判字號】    99,上訴,1218
【裁判日期】    990413
【裁判案由】    毒品危害防制條例
【裁判全文】
臺灣高等法院刑事判決                99年度上訴字第1218號
上  訴  人    甲○○
即  被  告
上列上訴人即被告因違反毒品危害防制條例案件，不服臺灣臺北
地方法院九十九年度訴字第三０號，中華民國九十九年三月九日
第一審判決（起訴案號：臺灣臺北地方法院檢察署九十八年度撤
緩偵字第三二五號），提起上訴，本院判決如下：
    主  文
上訴駁回。
    理  由
一、依刑事訴訟法第三百五十條、第三百六十一條、第三百六十
    二條、第三百六十七條規定，不服地方法院之第一審判決而
    上訴者，須提出上訴書狀，並應敘述具體理由，為上訴必備
    之程式；其所提出之書狀未敘述上訴理由，或僅曾以言詞陳
    述上訴理由者，均應於上訴期間屆滿後二十日內補提理由書
    於第一審法院。第一審法院經形式審查，認逾期未補提上訴
    理由者，應定期間先命補正；逾期未補正者，為上訴不合法
    律上之程式，應以裁定駁回。倘已提出上訴理由，但所提非
    屬具體理由者，則由第二審法院以上訴不合法律上之程式，
    判決駁回。而所謂具體理由，必係依據卷內既有訴訟資料或
    提出新事證，指摘或表明第一審判決有何採證認事、用法或
    量刑等足以影響判決本旨之不當或違法，而構成應予撤銷之
    具體事由，始克當之（例如：依憑證據法則具體指出所採證
    據何以不具證據能力，或依憑卷證資料，明確指出所為證據
    證明力之判斷如何違背經驗、論理法則）；倘僅泛言原判決
    認定事實錯誤、違背法令、量刑失之過重或輕縱，而未依上
    揭意旨指出具體事由，即與第二審上訴制度旨在請求第二審
    法院撤銷、變更第一審不當或違法之判決，以實現個案救濟
    之立法目的不合（最高法院九十七年度台上字第八九二號判
    決參照）。亦即所謂具體上訴理由：(一)須指出原判決有不
    當或違法之處；(二)須依據卷內既有訴訟資料或提出新事實
    、新証據為具體指摘；(三)所指判決不當、違法情形須實際
    上存在；(四)所指判決不當、違法情形須足以構成撤銷原判
    決之理由。
二、上訴人即被告甲○○上訴意旨略以：
    (一)上訴人此案遭判處一年徒刑，主要係因無錢繳納「緩起訴
      」處分金，易言之，沒錢所以活該要坐牢，事實上被告已
      參予「毒品減害計畫」，以服用美沙冬之替代療法戒除毒
      癮，已實際行動徹底戒除海洛因毒癮，僅因沒錢繳納處分
      金五萬元即遭撤銷緩起訴，被告欲哭無淚，也無話反駁。
      而被告自九十六年十月五日開始服用美沙冬以來，無論是
      昆明戒毒院區、觀護人還是中山分局刑事組的驗尿，都沒
      有再出現吸毒陽性反應，並得到觀護人讚賞，也獲得中山
      分局解除列管人口，此種種均是戒毒的自我肯定與驕傲。
      而台北地檢署執行股雖本來於九十七年四月間欲撤銷緩起
      訴，但承辦的賴正聲主任檢察官深刻體察被告欲繳納但有
      心無力的苦衷，一再給予寬容和耐性，後來賴主任檢察官
      高升後，換了個年輕檢察官，當然不了解戒毒的心酸，出
      庭一次即依法撤銷，之後在簡易庭遇到年輕女法官，更是
      不知煙毒犯的可悲，亦不顧戒毒成功的事實，逕自判決，
      實已違背法令。
    (二)被告本欲自立更生，但年已老邁，無任何親屬，又前科累
      累，只好在路口販賣玉蘭花，本可分期付款繳納緩起訴處
      分金，但由於吸毒使然，身體不堪，先是在九十八年六月
      間膽囊急性發炎，因膽結石而動手術切除，又因八八水災
      ，南部玉蘭花缺貨，導致無餘錢可以繳交罰金，後又因脊
      椎第四、五節遭細菌侵蝕，只好於十月又動大手術切除這
      兩節脊椎，再以自身髖骨截斷一節，輔以鐵枝鐵架固定，
      自此均要穿戴特製鐵衣一年，這都是被告咎由自取，但難
      道刑事庭不能考慮此情，而依刑法第五十九條給予寬容，
      難道不用考慮吸毒者戒毒的狀況，反而以「要錢」為判決
      的主要依據，此判決當然違法。
    (三)法律最重要的精神是比例原則，而非報復主義，而毒品減
      害計畫之首要目標應該是希望能讓吸毒者有個改過向上的
      良機，如今好不容易戒毒成功，卻又要入獄服刑和以往的
      毒友們聚首，難免有再蹈覆轍的可能，則一切的努力實在
      是荒謬的笑話。被告自九十三年間就有憂鬱、躁鬱症，看
      精神科也有六年之久，主治醫師診斷被告有嚴重的挫折感
      和自殺傾向，如今被告實在不甘心再坐牢，請給被告一個
      活下去的理由，或許上訴只是虛假的自我安慰，拖延時間
      ，但仍盼法院給予一個自新的希望等語。
三、經核，本案上訴人即被告施用第一級毒品海洛因犯行，業於
    警、偵訊及原審自白不諱，且其二次為警查獲採集尿液送驗
    ，尿液均呈嗎啡陽性反應，此有濫用藥物檢驗報告二件在卷
    可稽，二次並均扣得第一級毒品海洛因各一包在案，其施用
    第一級毒品海洛因犯行，事証至臻明確。然檢察官前以上訴
    人經台市立聯合醫院昆明院區初步評估，符合毒品減害計劃
    ，予緩起訴期間二年，緩起訴處分確定後三個月內，支付緩
    起訴處分金新台幣（下同）五萬元、及參加一年期美沙酮替
    代療法及完成全程心理輔導治療。詎上訴人於九十六年十一
    月廿六日緩起訴確定後，經多次催繳，均未能繳清，至九十
    八年七月十四日，仍向檢察官請求一個月期限緩繳，並稱：
    「如下個月沒繳，即甘願撤銷緩起訴」一語（撤鍰卷第八二
    頁筆錄），嗣即傳訊不到，檢察官乃於同年八月廿五日以其
    未繳納緩起訴處分金，違反應遵守或履行事項，而為撤銷緩
    起訴處分，此有處分書一件在卷可按（同上卷第九三頁）。
    嗣經起訴於原審，上訴人亦為認罪，並同意進行簡式審判程
    序，及請求輕判。原審審酌上訴人曾因施用毒品而觸法，經
    觀察勒戒、強制戒治，仍不知悔悟，且施用毒品非但戕害身
    心，亦可能因此危害社會秩序，損害非輕；惟念被告犯罪後
    坦承犯行，庭訊時態度尚可，前經檢察官諭令參與毒品減害
    計畫，但因無力支付緩起訴金新臺幣五萬元，經檢察官撤銷
    緩起訴處分，提起本案公訴等一切情狀，分別量處有期徒刑
    七月、七月，並定其應執行刑一年，其認事用法並無違誤，
    量刑亦稱妥適。是上訴人上訴意旨徒以：其僅因未能償付緩
    起訴處分金，即遭判刑，及其巳戒除毒癮，暨身體曾為脊椎
    手術，並有精神疾病等語，請予自新機會等語，揆諸前揭規
    定說明，既非依據卷內既有訴訟資料或提出新事證，指摘或
    表明第一審判決有何採證認事、用法或量刑等足以影響判決
    本旨之不當或違法，而構成應予撤銷之具體事由，即難認屬
    具體上訴理由。乃本件上訴均不合法律上程式，爰不經言詞
    辯論程序，逕予駁回。
四、據上論斷，應依刑事訴訟法第三百六十七條前段、第三百七
    十二條，判決如主文。
中    華    民    國  九十九  年    四    月   十三   日
                  刑事第四庭審判長法  官 陳筱珮
                                  法  官 孫惠琳
                                  法  官 陳玉雲
以上正本證明與原本無異。
如不服本判決，應於收受送達後10日內向本院提出上訴書狀，其
未敘述上訴之理由者並得於提起上訴後10日內向本院補提理由書
（均須按他造當事人之人數附繕本）「切勿逕送上級法院」。
                                  書記官 陳思云
中    華    民    國    99    年    4     月    14    日

司法院資訊處製作；財團法人民間司法改革基金會備份。
